臺灣高等法院臺南分院刑事判決　　　　九十一年度上訴字第五七六號　Ａ
　　　上　訴　人
　　　即　被　告　乙　○　○
　　　共　　　同
　　　選任辯護人　賴　鴻　鳴　律師
右上訴人因殺人等案件，不服臺灣臺南地方法院九十年度重訴字第二七號中華民國九
十一年四月二日第一審判決（起訴案號：臺灣臺南地方法院檢察署九十年度偵字第一
一六六一、一二六六七號、九十年度偵緝字第五九七、五九八號），提起上訴，本院
判決如左：
      主      文
原判決關於乙○○殺人、未經許可持有手槍及甲○○未經許可持有手槍暨其二人定執
行刑部分均撤銷。
乙○○未經許可，持有手槍，累犯，處有期徒刑陸年，併科罰金新台幣拾萬元，罰
金如易服勞役，以罰金總額與陸個月之日數比例折算，褫奪公權年，扣案之手槍壹
枝沒收；又殺人，累犯，處有期徒刑拾貳年，褫奪公權拾年，扣案手槍壹枝沒收。應
執行有期徒刑拾柒年，併科罰金新台幣拾萬元，罰金如易服勞役，以罰金總額與陸
個月之日數比例折算，褫奪公權拾年，扣案之手槍壹枝沒收。
甲○○共同未經許可，持有手槍，處有期徒刑伍年陸月，併科罰金新台幣貳拾萬元，
罰金如易服勞役，以罰金總額與陸個月之日數比例折算，褫奪公權年，扣案之手槍
壹枝沒收。
      事      實
一、乙○○曾有違反槍砲彈藥刀械管制條例、毒品、妨害兵役等前科，又於民國（下
    同）八十一年間，因違反麻醉藥品管理條例及肅清煙毒條例等案件，經臺灣臺南
    地方法院分別判處有期徒刑五月及三年四月確定，並定執行刑為有期徒刑三年六
    月，於八十三年八月四日假釋出監，並於八十五年七月一日因交付保護管束期滿
    執行完畢。仍不知悔改，又於九十年一月初，明知郭一色（已死亡，另經臺灣臺
    南地方法院檢察署檢察官以九十年度偵字第一二六六七號不起訴處分）所交付之
    美國貝瑞塔廠九二制式手槍壹枝（含彈匣，槍枝管制編號0000000000
    號）及制式九mm子彈兩顆等物，均係具有殺傷力之槍彈，非經許可，不得寄藏、
    持有，竟未經許可，於上開時日，在台南市○○路社教館旁停車場內接受郭一色
    因積欠其賭債新台幣（下同）三十三萬元而交付上開具殺傷力之槍彈以為擔保而
    持有之，並將該槍彈藏置於其在台南縣麻豆鎮龍泉里五十六之十三號住處。且於
    同一時日，乙○○因知悉其已因違反妨害兵役治罪條例而遭臺灣臺南地方法院檢
    察署通緝，為規避其刑事責任，另與郭一色基於共同犯意之聯絡與行為之分擔，
    將自己照片交予郭一色，以不詳金額向郭一色購買身分證，郭一色即將乙○○照
    片貼至「邱文峰」偽造身分證上之方式，將該身分證加以偽造完成，並交付予乙
    ○○供其掩飾身分，足生損害於「邱文峰」及政府機關對國民身分資料之正確管
    理（乙○○偽造國民身分證部分，業經判處罪刑確定在案）。
二、乙○○與甲○○係朋友關係，緣乙○○於八十九年間與綽號「庫吉」之林枝中有
    七十餘萬元之賭債糾紛，並因此遭林枝中毆打成傷而心懷不滿。嗣九十年六月五
    日清晨約五時許，乙○○、甲○○與綽號「五百」之真實姓名年籍不詳成年男子
    等三人一同開車路過臺南市○○街一四六號一樓「澳門遊藝場」時，乙○○見林
    枝中所使用之車號ΖＨ－六八一五號日產黑色自小客車一輛停在澳門遊藝場外面
    ，心想林枝中人應該在內把玩電動玩具，遂開車返回台南縣麻豆鎮龍泉里五十六
    之十三號住處拿取前揭手槍並將子彈裝上後，於同日上午六時十六分許，由綽號
    「五百」者開車搭載乙○○、甲○○等人折返澳門遊藝場外面。乙○○、甲○○
    與綽號「五百」等三人共同基於妨害林枝中自由之犯意聯絡，預備將林枝中強押
    出澳門遊場外面談判，乙○○遂令「五百」負責在車上把風接應，自己則將已上
    膛之手槍藏放在衣服裡，與甲○○一前一後進入澳門遊藝場，朝林枝中座位走去
    ，乙○○隨即亮出手槍，拉滑套將子彈上膛後，以手扣板機欲強押林枝中到外面
    車上談判，惟林枝中站起身後欲以手撥開乙○○之手槍，乙○○竟腦羞成怒而啟
    殺意，朝林枝中射擊一槍未中，隨即再補開一槍，子彈從林枝中右肩部貫穿右頸
    部致椎動脈斷裂，林枝中當場因大量失血造成低血容性休克死亡。乙○○、甲○
    ○二人見已將林枝中射殺，趕緊一前一後跑出澳門遊藝場，坐上綽號「五百」接
    應的車輛逃逸，乙○○隨後讓甲○○先行在臺南市○○路東帝士百貨公司門前下
    車，由「五百」開車載乙○○返回麻豆住處後，將手槍裝入塑膠袋內而埋藏在住
    家後方庭院內。
三、乙○○藏完槍枝後又開車前往甲○○住處，乙○○、甲○○二人乃商議如何偷渡
    至大陸地區躲藏。乙○○與甲○○，於當日（九十年六月五日）下午二時許，乙
    ○○持偽造之「邱文峰」身分證向遠東航空公司購買機票，從高雄小港機場搭飛
    機前往金門縣躲藏約五日後，於九十年六月十一日晚上八、九時許，坐上不詳船
    名之大陸漁船，未經許可出國前往福建省同安鄉。然乙○○、甲○○二人上岸不
    久，即遭福建省同安鄉沃頭派出所公安逮捕留置迄九十年十月九日，始由大陸福
    建省紅十字會，通知中華民國紅十字總會於金門交接乙○○、甲○○二人（黃、
    陳二人未經許可出國部分，業經判處罪刑確定在案）。連江縣警察局南竿分駐所
    警員，於九十年十月九日上午十時三十五分許製作乙○○筆錄時，乙○○雖未持
    上開偽造之身分證，仍虛報「邱文峰」年籍資料而冒用「邱文峰」名義接受訊問
    ，並於筆錄上偽造「邱文峰」署押二枚，足生損害予「邱文峰」與國家刑罰權之
    正確行使（乙○○偽造署押部分，業經判處罪刑確定在案），惟經警員查詢其陳
    報之身分資料經比對結果不符，因而查覺乙○○冒用「邱文峰」名義應訊。嗣乙
    ○○、甲○○二人遭解返臺灣後，臺灣臺南地方法院檢察署檢察官於九十年十月
    十日聲請法院羈押獲准，乙○○於翌日（十一日）凌晨供出作案槍枝下落，隨即
    由上開地檢署檢察官持臺灣臺南地方法院法官簽發之搜索票，率警帶同乙○○前
    往乙○○麻豆住處搜索，而於屋後扣得作案用之上關美國貝瑞塔廠九二制式手槍
    一枝。
四、案經臺南市警察局第四分局、連江縣警察局分別報請臺灣臺南地方法院檢察署檢
    察官偵查及經同署檢察官指揮臺南市警察局第四分局所成立之專案小組偵辦後自
    動檢舉偵查起訴。
      理      由
壹、乙○○部分：
  一、上訴人即被告乙○○否認其有故意殺人之犯行，及否認其持有之手槍、子彈係
      於九十年一月初某日由郭一色所交付作為積欠賭債之擔保，辯稱：伊因與被害
      人林枝中有賭債糾紛，當日清晨打電話給林枝中催討欠款，但林枝中態度惡劣
      ，直說討什麼，他就在澳門遊藝場，伊如好膽就來討債，伊很生氣，就將手槍
      放入褲內口袋後再吩咐「五百」載伊前往上址，打算要押林枝中出來談判，但
      進入澳門遊藝場伊從林枝中背後叫他站起來後，林枝中撥開槍打到伊扣板機的
      手，致手槍不慎走火而打出第一槍，惟伊隨即看到林枝中轉身有拔槍的動作，
      伊趕緊再將槍指向林枝中，但因緊張，才扣下板機而擊發第二槍，實則伊純係
      自衛，林枝中前科累累，身上通常會攜帶武器，且如林枝中未帶槍械，何以敢
      撥開伊的槍。上開手槍、子彈是九十年六月五日早上五點多，伊才向林明賢借
      的（林明賢於九十一年五月二十四日凌晨被槍殺身亡）云云。
  二、經查：
    (1)被告乙○○於九十年十月十日警訊時供稱：「（警員問：你在澳門遊藝場槍殺
      林枝中的槍枝是何人提供？）是一叫郭一色的人提供槍枝給我的。」、「（問
      ：是否有人指示槍殺林枝中？）沒有人指使我槍殺林枝中。」（見偵緝字第五
      九八號偵查卷第四頁背面筆錄）；同日檢察官聲請羈押時供稱：「（法官問：
      槍何來？）郭一色賭博時向我借錢，以槍枝作為擔保，在農曆過年時將槍給我
      ，我放在家裡。」（見聲羈字第三三七號刑事卷第六頁筆錄）；同年月十一日
      警訊時供稱：「（警員問：該兇槍來源？）是郭一色在九十年元月初於南市○
      ○路社教館旁停車場因積欠我賭債三十三元新台幣，將該九二手槍乙把、子彈
      二發、彈匣乙個質押予我保管。」、「九十年三、四月間郭一色持槍拒捕被警
      方擊斃。」、「（問：上述槍彈去處？）我藏在住處（南縣麻豆鎮龍泉里五十
      六之十三號）後面草欉內，於九十年十月十一日凌晨一時許帶檢警前往取。」
      （出見警卷筆錄）；於原審調查時供稱：「郭一色將槍交給我時，就已經握把
      部分磨損了。」、「（問：他交幾顆子彈給你？）只有兩顆。」、「案發當日
      總共擊發二槍。」（見一審卷第六十九頁筆錄）；直至本院於九十一年六月十
      七日調查時被告乙○○仍然供稱：槍、彈是郭一色在九十年一月初交給伊無誤
      （見本院卷九十一年六月十七日筆錄）。被告如係於九十年六月五日早上五點
      多向林明賢借用手槍，為何至林明賢九十一年五月二十四日死亡後，被告於本
      院九十一年六月十七日調查時仍然明白指稱手槍及子彈是郭一色所交付無誤，
      則被告乙○○嗣後於本院改稱：手槍、子彈是伊於九十年六月五日早上五點多
      才向林明賢借的，同日帶去槍殺林枝中云云，顯見其欲利用林明賢新近死亡之
      事實，藉同日借槍並持以殺人之假象，求取牽連犯從一重處斷之優遇，來規避
      其早已非法持有槍枝與其後另行起意持槍殺人，兩罪應分別論罪合併處罰之事
      實甚明，是其所稱於九十年六月五日早上五點多才向林明賢借手槍、子彈乙節
      ，委無可採。此外，復有扣案美國貝瑞塔廠九二制式手槍一枝可證，且上開手
      槍經送內政部警政署刑事警察局鑑驗結果，認該九二制式手槍（含彈匣，槍枝
      管制編號0000000000號）係美國BERETTA 廠製九二ＦＳ型口徑九mm
      之制式半自動手槍，機械性能良好，認具殺傷力等情，有該局九十年十一月九
      日刑鑑字第二○六五○二號函附卷可稽（見第一一六六一號偵查卷第一四六頁
      ）。被告係於九十年元月初起非法持有上開槍枝及子彈，事證明確。
    (2)因被告乙○○先前向被害人林枝中要債時，遭林枝中遣二人將其押上車，並帶
      其前往不知明之處毆打成傷，致其十分氣憤，事發當日其在喜相逢舞廳喝酒後
      返家經過澳門遊藝場時，看見林枝中使用之車輛停在該處，便返家拿槍，再到
      遊藝場找林枝中，打算要把他押出來，看他如何解決債務問題，待被告持槍走
      到距離被害人林枝中約五、六十公分之處時，被告叫他一聲，林枝中隨即以手
      作勢要撥掉被告的槍，然後被告向後退一步朝林枝中開槍，總共開了二槍，打
      到哪裡被告不知道等語，屢據被告乙○○於遭逮捕之初先後在警訊、檢察官偵
      訊，乃至原審就檢察官聲請羈押時所為之供述情節一致（見第一一六六一號偵
      查卷第五頁背面、第二十四頁背面、原審聲羈字第三三七號刑事卷第七頁），
      同案被告甲○○於警訊時亦供稱：「於案發後當日，乙○○告訴我說，我之所
      以要槍殺林枝中是因他欠我的錢（賭債）約七十餘萬元不還我，還威脅我恐嚇
      我，所以我要將他槍殺。」等語（見上開偵查卷第八頁背面），均足證被告所
      持手槍先後擊發之時，並未受外力左右而不慎走火之情事，反而係被告乙○○
      依己意決定將子彈擊發，其殺害林枝中之犯意甚為明確。
    (3)據證人即澳門遊藝場經理黃豐仁於原審證稱：「當時，被告乙○○進來遊藝場
      ，經過我站立的櫃台前面時，雙手仍然插在口袋。」、「被告乙○○走到我前
      面時，我還有注意他們，後來他們走向林枝中時，我就認定他們是林枝中的朋
      友，也就沒有再注意，但頭剛低下來，就聽到槍響，這時間很短。」、「聽到
      槍響後，轉頭辨認槍響位置，第二槍我就親眼看到開槍。乙○○與林枝中的位
      置相隔約一公尺左右，以林枝中的角度來看，應該是站在林枝中的正後方，略
      偏一些。」、「聽到二聲槍響，間隔約一秒鐘，不是連續擊發。」、「（法官
      問：警察到場前，現場有無移動？有無何人碰觸過被害人身體？）都沒有。」
      、「（問：林枝中身上有無攜帶任何包裹或皮包？其身邊有無散落何物？）他
      沒有攜帶皮包等物，槍擊後，身旁只有掉落一付眼鏡。」、「（問：警察到場
      前，你是否都在現場等候？）是的。」等語（見一審卷第九十五至一○二至頁
      筆錄）；且經原審勘驗澳門遊藝場當日拍攝之現場錄影帶，亦顯示：「一、播
      放之錄影畫面分為四格：左上格畫面為澳門遊藝場門前騎樓。右上格畫面為該
      遊藝場大門入口處，由內往外攝影。左下格畫面為：遊藝場收銀櫃台。右下格
      畫面為：左右游動式鏡頭所拍攝之該遊藝場遊戲區大部。二、二○○一年六月
      五日上午六時十六分整：被告乙○○穿著白色Ｔ恤、白色及膝短褲，雙手各插
      在左右褲袋中，行走在前，與穿著黑色長褲、白色短袖上衣之被告甲○○，一
      前一後進入澳門遊藝場。三、同日時分八秒：被告乙○○通過左下格畫面收銀
      櫃台正中前面，被告甲○○跟在其後約三、四步遠。四、同日時分九秒：被告
      乙○○由左下格畫面之右下角消失，消失前右手有抽離口袋動作。五、同日時
      分十秒：被告甲○○停在收銀櫃台前。六、同日時分十二秒：被告甲○○面向
      左下格右下角處，後退兩步。七、同日時分十四秒：被告甲○○身體向左微側
      ，讓一穿著暗紅花色上衣，類似牛仔褲之男子跑離。八、同日時分十五秒：被
      告甲○○身體左轉，朝門口走去。九、同日時分十六秒：被告乙○○自左下格
      右下角出現，快步向門口離去。十、同日時分十九秒：被告乙○○於門外走廊
      停置機車處追上被告甲○○。」、「九十年六月五日上午六時十六分十九秒被
      告乙○○跑出門外，在走廊機車停放處，追上被告甲○○，同時分二十四秒時
      ，有一名穿著白色衣服男子，從櫃台右前側往門口跑去，但在門口張望一會兒
      後，又回到櫃台前面，直到同時分三十四秒時，才再度走出門外。約在同時五
      十秒時，該穿著白色衣服男子，與另一名男子走入店內，並在同時分五十八秒
      時，消失於櫃台右前側畫面，直到十七分零四秒才又從櫃台右前側出現。在十
      八分二十秒左右，有四名男子先後進入店內，在櫃台前逗留後，再度走出店門
      ，店門口有二、三人徘徊，二十四分左右，救護車到達，救護人員抬入擔架。
      櫃台內都有站立一人，除了在六時十六分十二秒至十四秒間，該人有蹲坐姿勢
      外，大部分皆在櫃台內外附近停留走動。」等情（見一審卷第八十四、八十五
      頁筆錄），除槍擊現場不在攝影畫面內之外，均核與證人黃豐仁之前揭證述情
      節相符，並足證被告確係在當日上午六時十六分十秒至十四秒間先後擊發二顆
      子彈。再參以證人即本件蒐證員警吳榮斌於原審證稱：「本件扣案手槍是制式
      手槍，半自動，應該不可以連續擊發。」、「除了第一顆子彈上膛要拉滑套外
      ，半自動手槍是扣一次擊發一次，不必再拉滑套，會自動上膛。扣一次只有擊
      發一顆子彈。」、「（問：半自動手槍是否可能第二發之射擊出去，是由於第
      一發射擊後，因緊張而誤扣板機？或是因緊張而連扣二次而兩顆子彈出去？）
      應該不會。如果是第一發比較有可能會因為緊張而誤扣，第二發比較不可能。
      」、「（問：在被害人林枝中身上有無查得槍枝或子彈？）沒有。」等語（見
      一審卷第七十八至八十四頁筆錄），益證被告乙○○在澳門遊藝場經過櫃台而
      將其所持有制式手槍自其褲袋內抽出、直到將槍指向被害人林枝中前，已拉開
      手槍滑套而將子彈上膛，則其除了以槍對被害人為恐嚇、妨害自由等之犯意外
      ，其實已隱有殺人之不確定故意，加上被害人林枝中狀欲搶槍，被告乙○○或
      因緊張而擊發一顆子彈，但該子彈未擊中被害人，遂再對準被害人肩部以上部
      位擊發第二顆子彈。雖被告乙○○先是辯稱：「是林枝中撥開我的槍後，有做
      出要拔槍的動作，我害怕才開槍，而槍枝本身連擊才會連續擊發。」云云（見
      一審卷第四十頁筆錄，亦即先有被害人拔槍動作後，始有子彈擊發且連擊之情
      況），然經查扣案手槍係半自動制式手槍，無法連擊後，另翻稱：伊原本站立
      於被害人林枝中之右側偏後位置，第一槍係因被害人撥打伊手，導致擊發，射
      向側面牆壁，嗣後因被害人林枝中有朝其左邊轉身低頭的動作，伊以為他要拔
      槍，才趕緊對準他再擊發第二顆子彈云云，然查，被害人林枝中被害當時並未
      攜槍，已經證人黃豐仁、吳榮斌等人證述明確，況且，依被告乙○○於所陳林
      枝中之轉身動作，其似欲以右手拔出放置在左側腰際或上衣口袋間之槍枝，但
      設若被害人林枝中果如被告所言係慣常持有槍械之人，則林枝中既以右手持槍
      ，又何以不將槍枝藏放在右側衣褲口袋，一如被告乙○○所為？且案發當日時
      值夏日，被害人如將槍枝放置在腰際或上衣口袋，以槍枝不小的尺寸及沈甸的
      重量，勢必更加醒目，以被告自陳其站立在被害人右側位置，又焉會無法確認
      被害人有無持槍，而逕自諉稱伊懷疑被害人狀欲拔槍？再者，於被害人遭人從
      右後方射擊而臉部朝上往後仰倒時，設若其已拔槍，何以竟無槍枝從其身上跳
      脫掉落？反之，如被害人林枝中遭槍擊時若是頭部稍向左轉且低頭前傾之動作
      ，理應係其發覺被告乙○○果真擊發一槍後，畏懼被告再度擊發而隨即轉身低
      頭欲降低重心尋求掩蔽之意。乃被告待至原審審理時始以被害人狀欲拔槍之行
      為，以說明其對被害人射擊之合理性及自保性（被告於警、偵程序中，均說明
      因被害人忽然作出要搶槍的動作，才退後一步並向林枝中開槍等語），並據以
      卸免其行為之故意，殊無足取，反益證其確有朝被害人射擊以置其於死地之顯
      然惡意。
    (4)被害人林枝中因遭槍擊致右肩部貫穿右頸部致椎動脈斷裂，當場因大量失血造
      成低血容性休克死亡一節，業經台灣臺南地方法院檢察署檢察官督同法醫初步
      相驗林枝中屍體後，再敦請法務部法醫研究所法醫解剖屍體屬實，此有相驗屍
      體勘驗筆錄、相驗屍體證明書、法務部法醫研究所九十年八月二十日法醫所九
      ０理字第一五二九號函及所附法醫所醫鑑字第六九七號鑑定書及相驗、解剖照
      片等件存卷可資佐參。又本案扣得之槍枝係被告乙○○所供出，亦有被告所繪
      藏匿槍枝現場草圖，及搜索扣押筆錄、取槍照片八紙等詳卷可考。而該扣案之
      手槍，經送內政部警政署刑事警察局鑑定結果，其試射之彈頭、殼與「林枝中
      被槍擊案」之彈頭一顆、彈殼二顆比對結果，其彈殼特徵紋痕及彈頭之來復線
      特徵紋痕均相吻合，認係由該槍枝所擊發，亦有該局九十年十一月九日刑鑑字
      第二０六五０二號鑑驗通知書一紙及扣案手槍一枝附卷可查，均足證被害人林
      枝中之死亡結果，確係被告乙○○持槍射擊行為所致。
    (5)綜上所述，被告乙○○另以前詞置辯，應屬事後推諉卸責及避重就輕之詞，不
      足採信。被告乙○○部分事證明確，其犯行應可認定。至被告乙○○聲請傳訊
  證人莊如田，欲證明其在澳門遊藝場射擊兩槍之情形，因事證已明確，無再予
      傳訊之必要，附為敘明。
貳、甲○○部分：
    上訴人即被告甲○○雖不否認同案被告乙○○槍殺林枝中時在場，惟否認有與同
    案被告乙○○共同持槍以妨害被害人林枝中自由之犯行，辯稱：伊因喝醉酒在車
    上睡覺，後來看乙○○下車，才跟著走乙○○走進澳門遊藝場，看到乙○○開槍
    射殺林枝中後嚇了一跳，趕緊拔腿就跑，伊並不知乙○○有攜帶槍械，也不知乙
    ○○係要找林枝中理論云云。惟查：
    (1)據同案被告乙○○於檢察官偵訊時供稱：「我本來與甲○○去喝酒，在路上遇
      到「五佰」，我們一起開車，在澳門遊藝場看見林枝中的車子，我才先叫他們
      一起到我家，我回家拿槍，才到該遊藝場找林枝中。」等語，是彼等係先發現
      林枝中車輛停放在澳門遊藝場外，始一同返回乙○○在麻豆鎮住處取槍，再折
      返澳門遊藝場欲押林枝中到車上談判。則依此歷程可知，被告甲○○始終與同
      案被告乙○○同在一起，其就被告乙○○忽然返家取槍之目的，顯難推諉不知
      。
    (2)經原審勘驗澳門遊藝場當日之現場錄影帶，亦顯示被告甲○○係於九十年六月
      五日上午六時十六分整以一步之遙跟隨同案被告乙○○前往澳門遊藝場門口，
      甚至在走入澳門遊藝場電動門之際，被告甲○○還緊隨在乙○○右側並肩進入
      ，待同案被告乙○○於同日時分九秒消失於攝影畫面前，已有右手抽離口袋的
      動作，至於跟隨在後之被告甲○○則停留在櫃台旁等候，嗣後在同案被告乙○
      ○於同日時分十秒至十四秒開槍期間，被告甲○○並未離開而仍續留在櫃台旁
      ，並側身讓原本坐在遊藝場店內人員從其身旁跑離，直至同日時分十五秒才轉
      身朝門口走去，惟下一秒同案被告乙○○隨即經過櫃台，二人即一前一後跑出
      澳門遊藝場門口，再並行進入等候在澳門遊藝場門口之白色自小客車後一起離
      開（見一審卷第八十、四八十五頁筆錄），參以同案被告乙○○亦供稱：「因
      他（指被害人）欠我錢不還，還找人打我，我才在六月五日在澳門遊藝場與甲
      ○○及綽號五百找林枝中。」、「（問：找他何事？）我要把他押出來，欠我
      怎麼處理。」、「（問：甲○○一同下去押林枝中？）是，我一進去後槍就拿
      出來了。」等語（見第一一六六一號偵查卷第五二頁背面），則綜上觀之，同
      案被告乙○○進入澳門遊藝場後隨即將槍掏出，並以該槍指向被害人林枝中，
      喝令其站起來，隨後又開槍射擊，則緊跟在後的被告甲○○，又何以對同案被
      告乙○○掏槍、握槍指射被害人等行為視若無睹？反而，被告甲○○於同案被
      告乙○○開槍後並未離開，甚且閃身讓其他人跑出店外，並在同案被告乙○○
      開完槍打算離開之際，始轉身先一步走出澳門遊藝場等行動，均顯見被告甲○
      ○對同案被告乙○○之掏槍舉動甚為瞭然，並有等候同案被告乙○○之意思。
      再者，被害人林枝中亦屬曾犯有槍炮、殺人未遂前科之大哥級人物，同案被告
      乙○○實無能力可獨自將之順利押出澳門遊藝場，故同案被告乙○○邀被告甲
      ○○一同執行此一押人任務，當屬情理之常。是以，被告甲○○與同案被告乙
      ○○就雙方一同持槍押解被害人之犯行顯然互有犯意聯絡，乃至其行為分擔，
      則被告甲○○諉稱其對同案被告乙○○持槍行為毫無所知，也不知同案被告乙
      ○○進入澳門遊藝場要作何事云云，純係卸責之詞，不足採信。故被告甲○○
      部分事證明確，其犯行應可認定。
、核被告乙○○所為，係犯槍砲彈藥刀械管制條例第七條第四項之未經許可持有手
    槍罪、第十一條第四項之未經許可持有子彈罪、刑法第二百七十一條第一項之殺
    人罪；被告甲○○所為，則係犯槍砲彈藥刀械管制條例第七條第四項之未經許可
    持有手槍罪、第十一條第四項之未經許可持有子彈罪、刑法第三百零二條第三項
    、第一項之妨害自由未遂罪。其中，被告二人與綽號「五佰」不詳姓名年籍成年
    男子間，就九十年六月五日所為持有手槍、子彈、妨害自由等犯行，互有犯意聯
    絡及行為分擔，均應論以共同正犯。而被告二人所持有之手槍、子彈，係以一行
    為而觸犯數罪名，為想像競合犯，依刑法第五十五條規定，應從情節較重之槍砲
    彈藥刀械管制條例第七條第四項未經許可持有手槍罪處斷。至被告乙○○原意與
    被告甲○○、綽號「五百」共同持槍實施對被害人林枝中之妨害自由犯行，但因
    其預估被害人之背景複雜，可能發生不易控制押解被害人之情況，而逕拉開滑套
    ，將子彈上膛，嗣後被告乙○○果因被害人林枝中站起身後欲以手撥開手槍舉動
    ，而將上膛子彈朝被害人擊發，並因而導致被害人死亡結果，則其原本妨害自由
    之危險犯行，已為嗣後殺人之實害犯行所吸收，不另論罪。又被告甲○○所犯妨
    害自由未遂罪與未經許可持有手槍罪間，有方法結果之牽連關係，屬裁判上一罪
    ，應依刑法第五十五條牽連犯之規定，從一重之槍砲彈藥刀械管制條例第七條第
    四項未經許可持有手槍罪處斷。按刑法上牽連犯之認定，應兼從行為人之主觀層
    面及一般人之經驗法則一併予以判斷，且無故持有槍、彈罪為繼續犯，一經持有
    ，犯罪即告成立，其嗣後之繼續持有，乃犯罪行為之繼續，而非犯罪狀態之繼續
    （參見最高法院二十四年上字第三四○一號判例）；至其於持有繼續中，另為犯
    他罪而持用該槍彈加以實施，因非自始即意圖以持有槍、彈為犯他罪之方法，自
    不能論以牽連犯，而應依數罪併罰規定處理，有最高法院八十七年台上字第四○
    一九號判決意旨可資參照。本件被告乙○○係於九十年一月初，即收受郭一色所
    交付質押而持有之手槍、子彈等物，此與被告乙○○嗣後於九十年六月五日因酒
    後返家之際，突見被害人車輛而心生持槍押解被害人之意思，嗣後又因被害人站
    起身後欲以手撥開手槍舉動衍生殺意，進而持槍射擊被害人等作為，顯然欠缺犯
    意之關連，亦即並無證據顯示被告乙○○於持有槍、彈之初即已構思或計畫實施
    事實欄第二項所示之行為，而應係被告乙○○持有槍、彈以後另行起意之犯行，
    是被告乙○○於九十年一月初起所犯非法持有槍、彈罪行與九十年六月五日當天
    持該槍、彈外出殺人等罪行，犯意各別，行為互殊，罪名不同，應予分別論罪合
    併罰處，惟公訴人認上開罪行間有方法結果之牽連關係，尚有未洽；但被告乙○
    ○於九十年六月五日清晨五時以後以持有上開槍、彈之方法射殺被害人林枝中，
    則係被告另行起意以犯他罪而持有該槍、彈行為，與先前單純持該槍、彈行為不
    同，其於九十年六月五日清晨五時以後所為部分，亦犯有槍砲彈藥刀械管制條例
    第七條第四項及刑法第二百七十一條第一項之罪，且其所犯上開二罪間，互有方
    法結果之牽連關係，為牽連犯，應依刑法第五十五條之規定從一重之殺人罪處斷
    ，並與其於九十年一月初所犯之槍砲彈藥刀械管制條例第七條第四項非法持有手
    槍罪予以分論並罰。查被告乙○○於八十一年間，因違反麻醉藥品管理條例及肅
    清煙毒條例等案件，經臺灣臺南地方法院分別判處有期徒刑五月及三年四月確定
    ，並定執行刑為有期徒刑三年六月，於八十三年八月四日假釋出監，並於八十五
    年七月一日因交付保護管束期滿執行完畢，有台灣高等法院被告全國前案記錄表
    一份在卷可考，其於五年之內再犯本件有期徒刑以上之罪，為累犯，除殺人罪法
    定刑為死刑、無期徒刑部分不得加重外，其餘應依法加重其刑。
肆、原審就被告乙○○、甲○○二人非法持有槍枝、妨害自由部分及被告乙○○殺人
    部分，予以論罪科刑，雖非無見，惟查：(1)被告持有子彈，只有被告乙○○在澳
    門遊藝場對被害人林枝中射擊之兩顆子彈，而被告乙○○於警訊時及原審均供承
    郭一色只交兩顆子彈給他，起訴書亦載明郭一色交給被告乙○○子彈二顆，被告
    僅非法持有子彈二顆，事證明確。然原判決於事實欄第一項竟載郭一色交付被告
    乙○○子彈數顆，並於事實欄第二項載被告二人與「五百」持槍、彈要押林枝中
    外出談判，惟被告乙○○竟持槍槍殺林枝中，乙○○返回麻豆住處後，將手槍裝
    入塑膠袋內而埋藏在住家後之庭院內，後註明「彈匣內剩餘之子彈數顆，因乙○
    ○從手槍內退出彈匣時，不慎將子彈掉落水溝受潮，已全數丟棄於台南縣麻善大
    橋下方而不具殺傷力。」等語，顯指被告等人持手槍及子彈二顆以上要押林枝中
    外出談判，惟被告乙○○竟持槍射殺林枝中二發外，尚有多顆丟棄於台南縣麻善
    大橋下方，但並無證據證明被告持有子彈超過二顆，是原判決上開記載尚有未洽
    ；(2)被告二人與綽號「五百」間，就九十年六月五日所為持有手槍、子彈、妨害
    自由等犯行，互有犯意聯絡及行為分擔，原判決未並論「五百」為共同正犯，亦
    有未洽；(3)被告乙○○持有手槍及子彈，原係郭一色積欠被告乙○○三十三萬元
    而交付供擔保用，持有槍枝子彈之始尚屬單純，而被告甲○○只於殺人案發當天
    與實際持槍之乙○○隨行以槍作為押人談判之工具，其情節較輕，原判量處被告
    乙○○有期徒刑六年六月，併科罰金三十萬元；量處被告甲○○有期徒刑六年三
    月，併科罰金二十萬元，稍嫌偏重。被告乙○○上訴意旨其並無殺人之故意，且
    拿槍只是要去押林枝中，和殺人部分應該判一罪；而被告甲○○上訴意旨仍執陳
    詞否認其有上開犯行，雖均不足採，但原判決既有可議，即無可維持，應由本院
    將原判決關於乙○○殺人、未經許可持有手槍及甲○○未經許可持有手槍部分暨
    其二人定執行刑部分均撤銷改判。因此審酌被告二人素行，非法持有槍枝、子彈
    之動機、目的、手段、所生之危害及犯罪後之態度等一切情狀，分別量處如主文
    第二項、第三項所示之刑，併就罰金部分，諭知易服勞役折算標準，且依彼等犯
    罪之性質，認有宣告褫奪公權之必要，爰並依刑法第三十七條第二項規定，各宣
    告如主文第二項、第三項所示之褫奪公權年數，以示懲儆。又槍砲彈藥刀械管制
    條例第十九條第一項原規定：「犯第七條之罪，經判處有期徒刑者，應於刑之執
    行完畢或赦免後，令入勞動場所，強制工作，其期間為三年」，惟上開規定業經
    總統於九十年十一月十四日公告廢止適用，雖被告二人行為在上開規定廢止適用
    前發生，然上開規定係屬槍砲彈藥刀械管制條例對犯罪行為人所為之保安處分，
    依刑法第二條第二項規定，仍應適用裁判時之法律（即從新原則），今槍砲彈藥
    刀械管制條例第十九條規定業經廢止適用，本院自毋庸審酌，附此敘明。至扣案
    之手槍一枝，係違禁物，應依刑法第三十八條第一項第一款之規定宣告沒收。被
    告乙○○部分並定應執行之刑如主文第二項所示。
據上論結，應依刑事訴訟法第三百六十九條第一項前段、第三百六十四條、第二百九
十九條第一項前段，槍砲彈藥刀械管制條例第七條第四項、第十一條第四項，刑法第
十一條前段、第二條第二項、第二十八條、第二百七十一條第一項、第三百零二條第
三項、第一項、第五十五條、第五十一條第五款、第八款、第四十二條第三項、第三
十七條第二項、第三十八條第一項第一款，罰金罰鍰提高標準條例第一條前段、第二
條，判決如主文。
本案經檢察官洪泰文到庭執行職務。
中    華    民    國      九十一      年      八      月        一      日
                                  臺灣高等法院臺南分院刑事第五庭
                                      審判長法官  鄭    文    肅
                                            法官  陳    珍    如
                                            法官  黃    三    哲
右正本證明與原本無異。
如不服本判決，應於判決送達後十日內向本院提出上訴狀，其未敘述理由者並應於提
出上訴狀後十日內向本院補提理由書（應附繕本)。
                                      法院書記官  陳    淑    貞
中    華    民    國      九十一      年      八      月        六      日
附錄本案論罪科刑適用之法條：
刑法第二百七十一條第一項：
  殺人者，處死刑、無期徒刑或十年以上有期徒刑。
刑法第三百零二條第一項、第三項：
  私行拘禁或以其他非法方法，剝奪人之行動自由者，處五年以下有期徒刑、拘役或
  三百元以下罰金。
  前項之未遂犯罰之。
槍砲彈藥刀械管制條例第七條第四項：
  未經許可，持有、寄藏或意圖販賣而陳列第一項所列槍砲、彈藥（即火砲、肩射武
  器、機關槍、衝鋒槍、卡柄槍、自動步槍、普通步槍、馬槍、手槍或各類砲彈、炸
  彈、爆裂物）者，處五年以上有期徒刑，併科新台幣一千萬元以下罰金。
槍砲彈藥刀械管制條例第十一條第四項：
  未經許可，持有、寄藏或意圖販賣而陳列第一項所列槍砲（即第四條第一項第一款
  所稱其他可發射金屬或子彈具有殺傷力之各式槍砲）者，處一年以上七年以下有期
  徒刑，併科新臺幣七百萬元以下罰金。
